臺灣高雄地方法院民事判決
111年度雄簡字第865號
原      告  沈慶成  
被      告  顏敏    
訴訟代理人  邵允亮律師
上列當事人間請求損害賠償(交通)事件，原告提起刑事附帶民事
訴訟，經本院刑事庭移送前來（110年度審交附民字第443號），
本院於民國111年6月21日言詞辯論終結，判決如下：
    主      文
被告應給付原告新臺幣柒萬零陸拾伍元，及自民國一一○年九月
二十三日起至清償日止，按週年利率百分之五計算之利息。
原告其餘之訴駁回。
訴訟費用由被告負擔二分之一，餘由原告負擔。
本判決第一項得假執行。但被告以新臺幣柒萬零陸拾伍元為原告
預供擔保，得免為假執行。
原告其餘假執行之聲請駁回。
    事實及理由
壹、程序部分：
　　按訴狀送達後，原告不得將原訴變更或追加他訴，但擴張或
    減縮應受判決事項之聲明者，不在此限，民事訴訟法第255
    條第1項第3款定有明文，且上開規定為簡易訴訟程序所準用
    ，為同法第436條第2項所明定。本件原告起訴時原聲明：被
    告應給付原告新臺幣（下同）262,126元，及自110年9月 10
    日起至清償日止，按週年利率5％計算之利息；嗣於本院審理
    中變更聲明為：被告應給付原告259,013元，及自起訴狀繕
    本送達翌日起至清償日止，按年息5％計算之利息。（見本院
    卷第55頁），核屬縮減應受判決事項之聲明，揆諸前揭規定
    ，應予准許。
貳、實體部分：　　
一、原告主張：被告於民國109年8月26日19時40分許，騎乘車牌
    號碼000-0000號普通重型機車，沿高雄市三民區民族一路85
    4巷由西往東方向行駛；而原告則騎乘車牌號碼000-0000號
    普通重型機車（下稱系爭車輛），沿天祥一路197 巷由北往
    南方向行駛，渠等均本應注意車輛行經無號誌之交岔路口時
    ，設有標誌、標線者，應依其指示行車，又路面標繪「停」
    字，係用以指示車輛至此必須停車再開，而依當時天候晴、
    夜間有照明、柏油路面乾燥、無缺陷、道路無障礙物、視距
    良好等情形，尚無不能注意之情形，兩造行駛至民族一路85
    4巷與天祥一路197巷交岔路口時，竟均疏未注意，未依「停
    」標誌指示停車再開，即貿然通過交岔路口，兩車遂發生碰
    撞（下稱系爭事故），致原告則受有右膝擦傷、右手腕右膝
    右足挫傷、頭部外傷等傷害（下稱系爭傷害）；被告則受有
    腰椎第3節及第5節壓迫性骨折、左側第5 趾近端趾骨骨折等
    傷害，原告因系爭事故支出醫療費用28,750 元、系爭車輛
    修理費用13,850元、看護費用1,200元、就醫交通費6,800元
    、復健費用10,000元、不能工作之薪資損失1,526元，另請
    求精神慰撫金200,000元，原告業已領取強制汽車責任保險
    理賠金3,113元，爰依侵權行為之法律關係提起本件訴訟等
    語。並聲明：㈠被告應給付原告259,013 元，及自起訴狀繕
    本送達翌日起至清償日止，按年息5 ％計算之利息。㈡願供擔
    保，請准宣告假執行。
二、被告則以：伊不爭執原告所請求之醫療費用、看護費用、不
    能工作之薪資損失，惟系爭車輛修理費用部分應計算折舊。
    原告的傷勢應不需要另支出交通費用，搭計程車及前往中醫
    診所之交通費用均非必要支出，惟鈞院如認就醫交通費有其
    必要亦不爭執。另未來復健費用認無必要、精神慰撫金以其
    傷勢而言過高等語置辯。並聲明：原告之訴駁回。
三、本院得心證之理由：
　　按因故意或過失、不法侵害他人之權利者，負損害賠償責任
    ，民法第184條第1項前段定有明文。經查，兩造上開行為涉
    嫌過失傷害案件，業經本院刑事庭以111年度交簡字第225號
    刑事簡易判決兩造犯過失傷害罪，各處拘役40日，如易科罰
    金，以1,000元折算壹日，並經本院調閱卷宗查核屬實，且
    為兩造所不爭執，亦足認原告確實因被告之傷害行為而受有
    系爭傷害等傷勢，堪認原告主張之事實為真正，是原告依侵
    權行為之法律關係，請求被告負擔損害賠償責任，洵屬有據
    。茲就原告請求被告賠償損害項目及金額是否有理，論述如
    下：
　㈠醫療費用部分：
　　原告主張其因系爭事故共支出醫療費用28,750元，業經其提
    出費用收據為證（見附民卷第11頁、第15頁），核其內容均
    屬治療其傷勢所必要支出，被告對此亦不爭執（見本院卷第
    56頁），是原告醫療費用部分之主張，堪信為真實，應予准
    許。
  ㈡看護費用部分：
　　原告主張因系爭事故於109年8月27日無法自理，請求看護費
    用1,200元，本院審酌原告主張之看護費用符合一般看護費
    用行情，且為被告所不爭執（見本院卷第56頁），是原告請
    求被告賠償相當於看護費之損害1,200元，則屬有據，應予
    准許。
  ㈢不能工作之薪資損失部分：
　　原告主張因系爭事故受傷無法工作，於109年8月27日仍需休
    養1日，請求工作損失1,526元(計算式：投保薪資45,800元÷
    30日=1,526元），本院審酌原告傷勢確實需在家休養1日，
    且為被告所不爭執（見本院卷第56頁），是原告請求被告賠
    償不能工作之薪資損失1,526元，則屬有據，應予准許。
  ㈣系爭車輛修理費用部分：
　　原告主張系爭事故致系爭車輛共受有13,850元之損害等情，
    業據其提出估價單（見本院卷第41頁)為證。按民法第196條
    請求賠償物被毀損所減少之價額，得以修復費用為估定之標
    準，但以必要者為限，如修理材料以新品換舊品，應予折舊
    （最高法院77年5月17 日77年度第9 次民事庭會議決議參照
    ）。依行政院所頒固定資產耐用年數表及固定資產折舊率表
    ，機械腳踏車之耐用年數為3年，系爭機車自出廠日108年1 
    月（見本院卷第41頁），迄系爭事故發生時即109年8月26日
    ，已使用1年8月，則零件扣除折舊後之修復費用估定為8,07
    9元【計算方式：1.殘價＝取得成本÷( 耐用年數＋1)即13,850
    ÷(3+1)≒3,463（小數點以下四捨五入）；2.折舊額 ＝(取得
    成本－殘價)×1/（耐用年數）×（使用年數）即(13,850－3,46
    3) ×1/3×（1+8/12）≒5,771（小數點以下四捨五入）；3.扣
    除折舊後價值＝（新品取得成本－折舊額）即13,850－5,771＝8
    ,079】，是系爭車輛所受損害應為8,079元。
　㈤就醫交通費部分：
　　原告主張因系爭事故須搭乘計程車往返醫院及住家共34次，
    以單趟車資100元計算，請求交通費用共 68,000元(計算式
    ：100元×34趟×2=68,000元），業經其提出齊祥中醫診所出
    具之診斷證明書為證（見本院卷第44頁），而本院審酌原告
    所受傷害包含右側膝部挫傷、左側腕部挫傷等傷害，在治療
    及復健期間，行動不便，衡情自難以自行騎車、開車或搭乘
    大眾交通運輸工具方式前往醫院診所，是原告主張其有搭乘
    計程車之必要，尚屬合理，且被告於審判中陳述如本院審酌
    有其必要，就該就醫交通費不爭執（見本院卷第56頁），是
    原告請求被告賠償就醫交通費6,800元，則屬有據，應予准
    許。
  ㈥未來復健費部分：
　　按當事人主張有利於己之事實者，就其事實有舉證之責任，
    民事訴訟法第277 條前段有明文規定。又損害賠償之債，以
    有損害之發生及有責任原因之事實，並二者之間，有相當因
    果關係為成立要件。故原告所主張損害賠償之債，如不合於
    此項成立要件者，即難謂有損害賠償請求權存在（最高法院
    48年台上字第481號判例要旨可資參照）。經查，原告雖主
    張因系爭事故須支出後續復健費用共計10,000元云云，然為
    被告所否認，並執前詞拒絕給付，而原告均未提出證據供本
    院審認是否必要，則此部分請求為無理由，應予駁回。
  ㈦精神慰撫金部分：
　　按不法侵害他人之身體、健康、名譽、自由、信用、隱私、
    貞操，或不法侵害其他人格法益而情節重大者，被害人雖非
    財產上之損害，亦得請求賠償相當之金額，民法第195 條第
    1 項前段定有明文。又慰撫金之多寡，應斟酌雙方之身份、
    地位、資力與加害程度，及其他各種情形核定相當之數額，
    該金額是否相當，自應依實際加害情形與被害人所受之痛苦
    及雙方之身份、地位、經濟狀況等關係決定之（最高法院51
    年度台上字第223 號判例意旨參照）。經查，被告上開行為
    致原告受有系爭傷害已如前述，是原告受有身體及精神上痛
    苦，堪可認定，原告依上開規定請求被告賠償慰撫金，自屬
    有據。本院審酌原告二技畢業，目前從事運輸業；被告則為
    大學畢業，目前從事保險業等兩造之學歷、職業及稅務電子
    匣門財產所得調件明細表所顯示之資力，暨原告所受傷勢及
    復原情形，被告傷害情節手段等一切情狀，認原告請求200,
    000元之慰撫金，尚嫌過高，應以10萬元為適當。
  ㈧按損害之發生或擴大，被害人與有過失者，法院得減輕賠償
    金額或免除之，民法第217條第1項定有明文。查系爭事故之
    發生，除因被告上開過失所致外，另原告亦疏未注意減速慢
    行小心通過，即貿然進入交岔路口，足認原告就系爭事故之
    發生與有過失等節，應堪認定。本院審酌兩造均未依「停」
    標字相互禮讓，同為肇事原因，各應負50%之過失責任為適
    當，自應依同法第217條第1項規定，減輕被告之賠償責任金
    額。綜上，原告得向被告請求賠償之金額為73,178元【計算
    式：（醫療費用28,750元＋看護費用1,200元＋不能工作之薪
    資損失1,526元＋系爭車輛修理費用8,079元＋就醫交通費6,80
    0元＋精神慰撫金10萬元）×50% ＝73,178元，小數點以下四捨
    五入】。
四、末按保險人依本法規定所為之保險給付，視為被保險人損害
    賠償金額之一部分；被保險人受賠償請求時，得扣除之，強
    制汽車責任保險法第32條定有明文。經查，原告不爭執業已
    領取強制汽車責任保險理賠金3,113元（本院卷第57頁），
    此部分自應視為被告已給付損害賠償金額之一部分而予以扣
    減。依此，原告得請求被告賠償之金額，於扣除已領取之上
    開強制汽車責任險賠償金額後應為70,065元【計算式：73,1
    78元－3,113元＝70,065元】，即堪認定。
五、綜上所述，原告基於侵權行為損害賠償之法律關係，請求被
    告給付70,065元，及自起訴狀繕本送達翌日即110年9月23日
    （附民卷第41頁）起至清償日止，按週年利率5%計算之利息
    ，即屬正當，應予准許，逾此範圍之請求，為無理由，應予
    駁回。
六、本件原告勝訴部分，係就民事訴訟法第427條第1項訴訟適用
    簡易程序所為被告敗訴之判決，爰依同法第389條第1 項第3
    款規定，依職權宣告假執行，並由本院依民事訴訟法第 392
    條第2 項之規定，依職權宣告被告為原告預供擔保，得免為
    假執行。至原告敗訴部分，其假執行之聲請失所附麗，應予
    駁回。
七、本院刑事庭依刑事訴訟法第504 條第1 項規定，裁定移送前
    來，依同條第2 項規定雖免繳納裁判費，但就機車維修費
    部分需繳納1,000 元，故裁判費負擔依此部分勝敗比例諭知
    如主文所示。
八、至兩造其餘之攻擊防禦方法及未經援用之證據，經本院斟酌
    後，認為均不足以影響本判決之結果，自無逐一詳予論駁之
    必要，併此敘明。
九、據上論結，原告之訴一部有理由一部無理由，依民事訴訟法
    第436 條第2 項、第79條、第389 條第1 項第3 款規定，判
    決如主文。 　　　
中　　華　　民　　國　 111　　年　　6 　　月　　30　　日
                    高雄簡易庭  法  官  張茹棻
以上正本係照原本作成。
如不服本判決，應於送達後20日內，向本院提出上訴狀並表明上
訴理由，如於本判決宣示後送達前提起上訴者，應於判決送達後
20日內補提上訴理由書（須附繕本）。
中　　華　　民　　國　　111 　年　　6 　　月　　30　　日
                                書記官  黃振祐